臺灣高雄地方法院刑事判決　　　　　　　96年度訴字第1364號
公　訴　人　臺灣高雄地方法院檢察署檢察官
被　　　告　丙○○
指定辯護人　本院公設辯護人乙○○
上列被告因違反槍砲彈藥刀械管制條例案件，經檢察官提起公訴
（95年度偵字第31963 號），本院判決如下：
    主  文
丙○○無罪。
    理  由
一、公訴意旨略以：被告丙○○明知未經許可，不得持有可發射
    子彈而具殺傷力之各式槍枝及子彈，仍基於持有槍枝及子彈
    之犯意，於民國93年12月間，未經許可而持有如附表所示槍
    、彈，並於民國93年12月某日，由甲○○在址設高雄市苓雅
    區○○○路87號4 樓之2 「創億生物科技股份有限公司」將
    丙○○介紹予丁○○，丙○○並將如附表所示之槍、彈以總
    價新臺幣（下同）39萬元販賣與丁○○，嗣於94年6 月3 日
    14時許，為警持臺灣高雄地方法院核發之搜索票，在丁○○
    位於高雄市○○區○○路82號8 樓之2 居處查獲，並扣得上
    述槍、彈等物，始悉全情。因認被告涉犯槍砲彈藥刀械管制
    條例第7 條第1項、第4項之未經許可持有、販賣手槍罪嫌、
    第8 條第1項、第4項之未經許可持有、販賣其他可發射子彈
    具殺傷力之手槍、及第12條第1項、第4項未經許可持有、販
    賣子彈罪犯行等語。
二、按犯罪事實應依證據認定之，無證據不得推定其犯罪事實；
    不能證明被告犯罪者，應諭知無罪之判決，刑事訴訟法第
    154 條第2 項、第301 條第1 項分別定有明文。又被告之自
    白不得作為有罪判決之唯一證據，仍應調查其他必要之證據
    ，以察其是否與事實相符，同法第156 條第2 項亦有明文。
    且事實之認定，應憑證據，如未能發現相當證據，或證據不
    足以證明，自不能以推測或擬制之方法，為裁判基礎；且認
    定犯罪事實所憑之證據，雖不以直接證據為限，間接證據亦
    包括在內，然而無論直接證據或間接證據，其為訴訟上之證
    明，須於通常一般之人均不致有所懷疑，而得確信其為真實
    之程度者，始得據為有罪之認定，倘其證明尚未達到此一程
    度，而有合理之懷疑存在而無從使事實審法院得有罪之確信
    時，即應由法院為諭知被告無罪之判決，有最高法院40年台
    上字第86號判例、76年台上字第4986號判例可資參照。又檢
    察官就被告犯罪事實，應負舉證責任，並指出證明之方法。
    因此，檢察官對於起訴之犯罪事實，應負提出證據及說服之
    實質舉證責任。倘其所提出之證據，不足為被告有罪之積極
    證明，或其指出證明之方法，無從說服法院以形成被告有罪
    之心證，基於無罪推定之原則，自應為被告無罪判決之諭知
    ，亦有最高法院92年台上字第128 號判例意旨足參。
三、公訴人認被告丙○○涉有前開犯行，無非以內政部警政署刑
    事警察局94年6 月22日刑鑑字第0940090217號槍彈鑑定書1
    份，證人甲○○、丁○○之證述為據。訊之被告堅詞否認有
    何持有、販賣上開槍彈之犯行，辯稱：扣案之槍彈並非伊所
    有，伊亦未曾持有該槍彈，亦未販賣該槍彈給丁○○等語。
四、證據能力部分：
（一）按「被告以外之人於偵查中向檢察官所為之陳述，除顯有
      不可信之情況者外，得為證據」，刑事訴訟法第159 條之
      1 第2 項亦有明文，而該條之立法理由係認被告以外之人
      （包括證人、鑑定人、告訴人、被害人及共同被告等）之
      陳述如在法官面前為之，因其任意陳述之信用性係在已受
      確定保障之情況下所為，自得作為證據。而現階段刑事訴
      訟法規定檢察官代表國家偵查犯罪、實施公訴，依法其有
      訊問被告、證人及鑑定人之權，證人、鑑定人且須具結，
      而實務運作時，檢察官偵查中向被告以外之人所取得之陳
      述，原則上均能遵守法律規定，不致違法取供，其可信度
      極高，職是，被告以外之人前於偵查中已具結而為證述，
      除反對該項供述得具有證據能力之一方，已釋明「顯有不
      可信之情況」之理由外，即不宜遽指該證人於偵查中之陳
      述不具證據能力。本件證人丁○○於94年11月23日、95年
      6 月21日偵查中、戊○○於94年6 月21日偵查中在檢察官
      前所為陳述，已經依法具結，另被告及辯護人復未曾提及
      檢察官在偵查時有何不法取供致證人證詞顯不可信之情事
      ，是其等於偵查中之證述，自得採為本件證據。
（二）按證人、鑑定人依法應具結而未具結者，其證言或鑑定意
      見，不得作為證據，刑事訴訟法第158 條之3 定有明文。
      同法第159 條之1 第2 項雖規定，被告以外之人於偵查中
      向檢察官所為之陳述，除顯有不可信之情況者外，得為證
      據。惟該被告以外之人（含共同被告、共犯、被害人、證
      人等），於偵查中向檢察官所為之陳述，性質上仍屬傳聞
      證據（審判外之陳述），然因檢察官依法有訊問被告、證
      人及鑑定人之權，證人、鑑定人且須「具結」，而檢察官
      向被告以外之人所取得之陳述，原則上均能遵守法律規定
      ，不致違法取供，其可信性極高，為兼顧理論與實務，因
      而規定除顯有不可信之情況者外，得為證據（參考刑事訴
      訟法第159 條之1 立法理由）。從而被告以外之人於偵查
      中向檢察官所為之陳述，仍應依法具結，始有證據能力（
      最高法院94年度台上字第913 號判決意旨參照）。查證人
      甲○○於94年11月23日偵查中、丁○○於94年6 月4 日、
      94年9 月15日偵查中未由檢察官依法命其具結後再為證述
      ，參以前揭說明，證人甲○○、丁○○上開偵查中之陳述
      因未依法具結而不具證據能力。
（三）其他證據：
      按被告以外之人於審判外之言詞或書面陳述，除法律有規
      定者外，不得作為證據，刑事訴訟法第159 條第1 項定有
      明文。又被告以外之人於審判外之陳述，雖不符前4 條之
      規定，而經當事人於審判程序同意作為證據，法院審酌該
      言詞陳述或書面陳述作成時之情況，認為適當者，亦得為
      證據；當事人、代理人或辯護人於法院調查證據時，知有
      第159 條第1 項不得為證據之情形，而未於言詞辯論終結
      前聲明異議者，視為有前項之同意，刑事訴訟法第159 條
      之5 亦定有明文。關於本案之搜索、扣押筆錄暨扣押物品
      目錄表、系爭槍彈照片及內政部刑事警察局94年6 月22日
      刑鑑字第0940090217號槍彈鑑定書等證據，檢察官、被告
      及其辯護人於本院行準備程序時，均明確表示對於證據能
      力不爭執等語，且當事人均未於本院審理過程中聲明異議
      ，是本院審酌前開證據作成時之情況均屬正常，且與本案
      相關之待證事實具有關連性，認適當作為證據，依前開刑
      事訴訟法第159 條之5 之規定，認上開證據均具有證據能
      力。
五、經查：
（一）如附表所示具殺傷力之槍彈，係於案外人丁○○高雄市○○區○○路82號8 樓之2 居處查獲扣得，而卷內並無任何
      證據證明該等扣案物品與被告有何關連，自尚難以該等扣
      案物品作何不利於被告之認定。
（二）參諸證人丁○○於本院結證稱：94年6 月3 日在高雄市○○區○○路82號8 樓之2 住處，伊有被警察查獲二把製式
      手槍及彈匣七顆及子彈四十三顆，而這些槍彈是伊買來的
      ，伊是透過員工甲○○去買的，向誰買的伊不知道。購買
      槍、彈是在一個KTV 裡面由甲○○介紹對方。對方是男生
      。交易地點是在高雄市苓雅區○○○路87號4 樓之2 。當
      天伊拿三十幾萬元購買甲○○帶二個人來，那二個人年紀
      約二、三十幾歲，其中一個人臉上有一個深色的疤。槍、
      彈是放在袋子裡面，甲○○拿著袋子，由甲○○拿出來。
      伊不認識在庭被告丙○○，甲○○當天帶來的二個人其中
      一個也不是被告丙○○。96年6 月21日偵訊中，檢察官有
      提示被告的照片給伊看，當時伊不認識對方的名字，檢察
      官有問甲○○那二個人是誰，伊有聽到陳韋昌、蘇右誠，
      就依甲○○所講的名字去指認，檢察官拿陳韋昌的身分證
      影本給伊指認，伊說就是這個人賣槍。但不是在庭被告賣
      槍給伊，賣槍的人與被告臉型不一樣，而且在庭的被告年
      紀比較年輕，賣槍的人較老等語（詳本院卷第84-92 頁）
      ；復參證人戊○○於本院結證稱：94年2 月間農曆過年前
      ，丁○○有把槍枝及子彈帶到公司要伊保管，伊將槍枝及
      子彈藏在公司的洗手台櫃子內，丁○○的槍枝及子彈是伊
      在93年12月看到甲○○拿一個揹包，從內將槍枝及彈匣取
      出交給丁○○，當時伊在公司裡，在自己的辦公桌工作，
      甲○○把槍枝及彈匣交給丁○○是在經理室，就是丁○○
      自己的辦公室內。從伊的位置透過玻璃可以看到丁○○的
      辦公室情形伊沒有看過在庭被告到過伊公司，丁○○也不
      曾告知伊槍、彈是向何人購得等語（詳本院卷第92-98 頁
      ），是依證人丁○○、戊○○上開證述，實無法確認被告
      是否即為甲○○所介紹販賣槍彈予丁○○之人。
（三）而證人丁○○雖曾於95年6 月21日偵查中指述被告丙○○
      為販賣槍彈之人，但觀諸其之指認僅依憑被告丙○○口卡
      照片之影本，且該指認距其購買槍彈時間又相隔達1 年之
      久，證人丁○○斯時是否足以清晰辨認被告，頗值存疑，
      是其此部分指述尚難憑信。
（四）從而，依公訴人所舉之證據，尚難遽認被告客觀上有何曾
      持有上開槍彈之行為亦或曾販賣上開槍彈之行為。
六、綜上所述，依檢察官所舉之證據尚難證明被告有何持有、販
    賣上開具有殺傷力槍彈之意思、行為，即檢察官所舉上開證
    明被告涉犯持有、販賣槍彈犯行之證據，顯均尚未達於通常
    一般之人均不致有所懷疑，而得確信其為真實之程度；此外
    復查無其他積極證據，足資證明被告有何公訴人所起訴之上
    開犯行，既不能證明被告之犯罪，核諸前揭說明，應諭知被
    告無罪之判決。
據上論斷，應依刑事訴訟法第301 條第1項 ，判決如主文。
本案經檢察官高嘉惠到庭執行職務。
中　　華　　民　　國　　96　　年　　8　 　月　　27　　日
                  刑事第四庭  審判長法　官　郭玫利
                                    法　官  林柏壽
                                    法　官  林意芳
以上正本證明與原本無異。
如不服本判決應於收受本判決後10日內向本院提出上訴書狀，並
應敘述具體理由，如未敘述上訴理由者，應於上訴期間屆滿後20
日內補提理由書狀於本院（均須按他造當事人之人數附繕本）「
切勿逕送上級法院」。
中　　華　　民　　國　　96　　年　　8 　　月　　28　　日
　　　　　　　　　　　　　　　　　  書記官  曾秀鳳
附表：
 ┌───┬─────────────────────┬──┐
 │編號  │  名  稱                                  │數量│
 ├───┼─────────────────────┼──┤
 │  1   │仿BERETTA廠M9型半自動手槍製造之玩具手槍換 │1支 │
 │      │裝土造金屬槍管改造而成之改造手槍          │    │
 ├───┼─────────────────────┼──┤
 │  2   │口徑9mm制式子彈                           │44顆│
 ├───┼─────────────────────┼──┤
 │  3   │具直徑8.7mm金屬彈頭之土造子彈             │1顆 │
 ├───┼─────────────────────┼──┤
 │  4   │美國DAVIS廠製P-380型口徑0.380吋之制式半自 │1支 │
 │      │動手槍                                    │    │
 ├───┼─────────────────────┼──┤
 │  5   │口徑0.380吋制式子彈                       │18顆│
 └───┴─────────────────────┴──┘
